臺灣桃園地方法院民事判決
111年度重訴字第31號
原      告  劉時達  
            李水蓮  
共      同
訴訟代理人  林明信律師
被      告  童徐阿蕊
訴訟代理人  王仕為律師
            楊文瑞律師
上列當事人間返還買賣價金等事件，本院於民國111年6月21日言
詞辯論終結，判決如下：
    主      文
一、被告應給付原告新臺幣1,970萬元，及自民國111年2月19日
    起至清償日止，按年息5%計算之利息。
二、訴訟費用由被告負擔。
三、本判決於原告以新臺幣657萬元為被告供擔保後，得假執行
    ；但被告如以新臺幣1,970萬元為原告預供擔保，得免為假
    執行。
    事實及理由
一、原告主張：原告於民國110年10月15日透過訴外人台慶不動
    產蘆竹南崁加盟店即有翔不動產開發有限公司（下稱台慶不
    動產）仲介，以新臺幣（下同）1,970萬元向被告買受坐落
    桃園市○○區○○段00000地號土地（下稱系爭土地），並簽訂
    不動產買賣契約（下稱系爭契約）。原告已支付全部買賣價
    金，被告亦於110年12月8日將系爭土地移轉登記予原告所有
    。原告在購買系爭土地前，已明確向台慶不動產及被告表明
    購買系爭土地係因系爭土地位於捷運綠線徵收預定地，而台
    慶不動產仲介人員已出示被告勾選之現況說明書，其上記載
    系爭土地位於捷運綠線徵收預定地。詎料，原告事後發現系
    爭土地因屬零星工業區用地，並非捷運綠線徵收預定地，顯
    然被告欺騙原告買受系爭土地；縱非詐欺，亦屬意思表示之
    內容有錯誤，爰依民法第88條第1項、第92條第1項、第179
    條規定，以起訴狀繕本送達撤銷原告所為系爭契約之意思表
    示，並請求返還買賣價金等語。並聲明：㈠被告應給付原告
    新臺幣1,970萬元，及自起訴狀繕本送達翌日起至清償日止
    ，按年息5%計算之利息。㈡願供擔保請准宣告假執行。
二、被告則以：被告相信台慶不動產仲介人員之專業，由仲介人
    員在現況說明書上勾選並註記系爭土地位於政府徵收預定地
    及捷運綠線，再由被告簽名。惟政府是否徵收系爭土地，非
    被告所能承諾，現況說明書只是敘述周遭地理環境之發展規
    劃，並無保證或納為契約義務之意思。原告既未在「特別約
    定條款」載明購買的目的是因系爭土地位於捷運綠線徵收預
    定地，則原告個人動機錯誤並非意思表示內容有錯誤。況兩
    造簽約時，系爭土地確實為捷運綠線途經之預定地，被告在
    現況說明書勾選之內容並無不實，縱因政府政策變更，致系
    爭土地因屬零星工業區而目前未規劃為捷運綠線徵收預定地
    ，然兩造簽約時已附上系爭土地之使用證明書，原告已知悉
    系爭土地屬零星工業區，難認被告有詐欺或原告有意思表示
    錯誤之情事，原告撤銷意思表示自屬無據等語置辯。並聲明
    ：㈠原告之訴及假執行之聲請均駁回。㈡如受不利之判決，願
    供擔保請准宣告免為假執行。
三、經查：㈠原告於110年10月15日向被告購買系爭土地，原告已
    給付買賣價金1,970萬元，被告亦於110年12月8日將系爭土
    地移轉登記予原告共有。㈡現況說明書第5點「本土地是否位
    於政府徵收預定地」勾選「是」，且手寫註記「捷運綠線」
    ，被告並於110年9月23日在現況說明書上簽名。㈢系爭土地
    之使用分區為零星工業區。㈣系爭土地依桃園市政府109年5
    月18日公告公開展覽「變更南崁地區都市計畫（配合桃園都
    會區種捷運系統航空城捷運線【綠線】G12、G13、G13a車站
    周邊土地開發計畫）案」內區段徵收範圍勘選原則，非屬該
    區段徵收範圍等情，有系爭契約、標的物現況說明書、土地
    登記第二類謄本、使用分區證明書、桃園市政府都市發展局
    111年2月16日函文等件在卷可稽（本院卷第9至13、15、17
    、19、53頁），且被告不爭執已收受買賣價金1,970萬元（
    本院卷第77頁），堪信為真實。
四、得心證之理由：
  ㈠按意思表示之內容有錯誤，或表意人若知其事情即不為意思
    表示者，表意人得將其意思表示撤銷之。但以其錯誤或不知
    事情，非由表意人自己之過失者為限；當事人之資格或物之
    性質，若交易上認為重要者，其錯誤，視為意思表示內容之
    錯誤，民法第88條定有明文。
  ㈡原告主張其在購買系爭土地前，已明確向台慶不動產及被告
    表明購買系爭土地係因系爭土地位於捷運綠線徵收預定地乙
    情，業據證人即買方仲介林展鵬於本院審理中具結證稱：「
    （原告訴訟代理人問：原告在簽約前，或簽約當下，有無說
    必須是區段徵收範圍內才要買？）原告有講，我與原告接觸
    是因原告要買綠線區段徵收的土地，所以我會報給原告都是
    綠線區段徵收的土地。」（本院卷第99頁）。堪信原告購買
    系爭土地之動機為系爭土地為政府徵收預定地。
  ㈢復依證人即賣方仲介曾銘華於本院審理中具結證稱略以：「
    （被告訴訟代理人問：請問標的物現況說明書於項次5「本
    土地是否位於政府徵收預定地」，勾還「是」，為何人填載
    ？為何後面說明記載「捷運綠線」？你是否了解？）我寫的
    。政府公展的範圍內有包含系爭土地。我寫完之後交給童徐
    阿蕊簽名。」（本院卷第104、105頁）、「（被告訴訟代理
    人問：有無說到若不是政府徵收地就不買或無條件解約？）
    是我說系爭土地有在政府公展的徵收預定地內，問童徐阿蕊
    要多少才要賣。沒有寫的原因是因未來是否確定會徵收不確
    定。」、「（法官問：既然政府尚未確定會徵收，為何在現
    況說明書上勾選是徵收預定地？）政府在公展時說系爭土地
    在徵收範圍內。」（本院卷第105、106頁）。則被告已在現
    況說明書上記載系爭土地為政府徵收預定地，且因此而影響
    出售價格，則「系爭土地是否為政府徵收預定地」乙節，已
    成為本件交易重要之點，非僅為原告隱藏在內心的動機。
  ㈣被告出售系爭土地，既已在現況說明書上勾選系爭土地為政
    府徵收預定地，自應盡查明義務，縱被告辯稱係聽信仲介所
    言，亦屬仲介是否盡其調查義務，非屬原告之過失。依桃園
    市政府都市發展局回函，109年5月18日桃園市政府已公告公
    開展覽之「變更南崁地區都市計畫（配合桃園都會區種捷運
    系統航空城捷運線【綠線】G12、G13、G13a車站周邊土地開
    發計畫）案」（本院卷第53頁），且此計畫書已明白揭示「
    零星工業區」不在徵收範圍（本院卷第25頁），此為公開展
    覽草案，被告及仲介人員均可查閱，被告及仲介人員於110
    年9月23日勾選現況說明書時卻依舊版之草案勾選，且遲至1
    10年10月15日簽訂系爭契約時仍未更正此錯誤，被告及仲介
    人員之過失不應由原告承擔。從而，原告依民法第88條規定
    ，以起訴狀繕本送達為撤銷系爭契約之意思表示，且未逾1
    年除斥期間（起訴狀繕本於111年2月18日送達，本院卷第41
    頁），應屬有據。本院已准許原告撤銷意思表示，原告另主
    張依民法第92條規定撤銷是否有據，即不再贅述。
  ㈤按無法律上之原因而受利益，致他人受損害者，應返還其利
    益。雖有法律上之原因，而其後已不存在者，亦同，民法第
    179條定有明文。原告買受系爭土地之意思表示既已撤銷，
    被告收受買賣價金1,970元萬元即無法律上原因，應予返還
    。 
五、末按給付無確定期限者，債務人於債權人得請求給付時，經
    其催告而未為給付，自受催告時起，負遲延責任。其經債權
    人起訴而送達訴狀，或依督促程序送達支付命令，或為其他
    相類之行為者，與催告有同一之效力。又遲延之債務，以支
    付金錢為標的者，債權人得請求依法定利率計算之遲延利息
    ；而應付利息之債務，其利率未經約定，亦無法律可據者，
    週年利率為5%，民法第229條第2項、第233條第1項本文、第
    203條分別定有明文。本件原告請求被告返還買賣價金，未
    定給付期限、以支付金錢為標的，又未約定利息，則被告自
    受催告時起，負遲延責任，是原告就上述得請求之金額，併
    請求自起訴狀繕本送達被告之翌日即111年2月19日起（於11
    1年2月18日送達，本院卷第41頁）至清償日止，按年息5%計
    算之利息，亦屬有據。
六、綜上所述，原告依民法第88條第1項、第179條之規定，請求
    被告給付如主文第1 項所示，為有理由，應予准許。
七、兩造均陳明願供擔保聲請宣告假執行或免為假執行，經核均
    與規定相符，爰分別酌定相當擔保金額准許之。
八、本件事證已臻明確，兩造其餘攻擊防禦方法及舉證，核與判
    決結果無影響，爰不予一一論述，併此敘明。
九、訴訟費用負擔之依據：民事訴訟法第78條。
中　　華　　民　　國　　111 　年　　7 　　月　　22　　日
                  民事第三庭  法  官  吳佩玲
以上正本係照原本作成。
如對本判決上訴，須於判決送達後20日內向本院提出上訴狀。如
委任律師提起上訴者，應一併繳納上訴審裁判費。
中　　華　　民　　國　　111 　年　　7 　　月　　22　　日
                              書記官　龍明珠